【裁判字號】    99,抗,12
【裁判日期】    990831
【裁判案由】    本票裁定
【裁判全文】
臺灣雲林地方法院民事裁定                99年度抗字第12號
抗  告  人  乙○○
相  對  人  甲○○
上列抗告人因與相對人間聲請就本票裁定准為強制執行事件，對
於中華民國99年6 月15日本院99年度司票字第237 號裁定提起抗
告，本院裁定如下：
    主  文
抗告駁回。
抗告程序費用新台幣壹仟元由抗告人負擔。
    理  由
一、本件相對人主張：伊執有抗告人為發票人，如原裁定附表所
    示之本票13紙（下爭系爭本票），並免除作成拒絕證書，詎
    屆期提示未獲付款，爰依票據法第123 條規定聲請裁定許可
    強制執行等情，已據提出本票為證，原裁定經審核後，認無
    不合，予以准許。
二、抗告意旨略以：抗告人所簽發之系爭本票，到期日分別如原
    裁定附表所示，依票據法第22條第1 項規定，相對人應於3
    年內就系爭本票向抗告人為付款之提示，以行使票據上之權
    利。相對人聲請意旨雖稱「詎於到期日提示未獲付款」等語
    ，惟抗告人否認相對人曾為付款之提示。又相對人聲請就本
    票裁定准為強制執行之時點，業已逾票據法第22條第1 項規
    定之3 年時效，相對人就系爭本票之票據權利因時效已過而
    消滅，爰依法提起抗告，請求廢棄原裁定等語。
三、經查：
  (一)本件抗告人雖以相對人尚未依法提示系爭本票，不得為本件
    本票裁定之聲請云云。惟按票據法第95條規定：「匯票上雖
    有免除作成拒絕證書之記載，執票人仍應於所定期限內，為
    承兌或付款之提示。但對於執票人主張未為提示者，應負舉
    證之責任。」此規定依同法第124 條，於本票亦準用之。則
    本票有免除作成拒絕證書之記載者，票據債務人若主張執票
    人未為提示，自應就該事實負舉證責任，此乃票據法所為舉
    證責任倒置之特別規定。觀卷附抗告人所簽發之系爭本票影
    本，均有「本本票免除成作（當係作成）拒絕證書」之記載
    ，抗告人主張相對人未為付款之提示，自應負舉證之責。然
    本件抗告人並未就此提出證明以實其說，僅空言否認相對人
    曾依法提示系爭本票，自非可採。
  (二)次按執票人向本票發票人行使追索權時，得聲請法院裁定後
    強制執行，票據法第123 條定有明文。又本票執票人依上開
    法條之規定，聲請法院裁定許可對發票人強制執行，係屬非
    訟事件，此項聲請之裁定，及抗告法院之裁定，僅依非訟事
    件程序，以審查強制執行許可與否，並無確定實體上法律關
    係存否之效力，如發票人就票據債務之存否有爭執時，應由
    發票人提起確認之訴，以資解決，有最高法院56年台抗字第
    714 號、57年台抗字第76號判例可據。亦即，本票准許強制
    執行之裁定，屬非訟事件裁定，為裁定之法院僅就本票為形
    式上審查，縱本票已罹於時效，為裁定之法院亦無從審酌屬
    於實體上法律關係之時效消滅事由。況非訟事件之裁定，不
    經言詞辯論，抗告人提出時效抗辯，相對人或亦有時效中斷
    事由而不及主張，有礙其防禦之實施，故抗告法院不得審酌
    發票人之時效抗辯，此亦有最高法院83年度台抗字第227 號
    裁定，可資參照。另臺灣高等法院暨所屬法院94年法律座談
    會民事類提案第15號，就本件爭點亦採最高法院83年度台抗
    字第227 號裁定之見解。從而，抗告人就系爭本票已罹於時
    效之主張無論是否屬實，均係實體法上之爭執，應由抗告人
    另行提起訴訟，以資解決，於本件非訟程序不得加以審究。
四、原裁定准許相對人之聲請，並無不合。抗告意旨指摘原裁定
    不當，求予廢棄，為無理由，應予駁回。
五、據上論結，本件抗告為無理由，依非訟事件法第46條、第21
    條第2 項，民事訴訟法第495 條之1 第1 項、第449 條第1
    項、第78條裁定如主文。
中    華    民    國    99    年    8    月    31     日
                  民事第一庭  審判長法官  邱瑞裕
                              法      官  蔣得忠
                              法      官  黃玉清
上為正本係照原本作成。
本裁定除以適用法規顯有錯誤為理由，不得再抗告。如提起再抗
告，應於收受後10日內向本院提出再抗告狀（須附繕本一份，並
繳納再抗告裁判費新台幣1,000 元）。
中    華    民    國    99    年    8    月    31     日
                              書  記  官  陳文明

司法院資訊處製作；財團法人民間司法改革基金會備份。
